臺灣臺中地方法院刑事判決　　　　　　　　　　　　九十三年度易字第二四一一號
　　公　訴　人　臺灣臺中地方法院檢察署檢察官
　　被　　　告　乙○○
右列被告因詐欺案件，經檢察官提起公訴（九十二年度偵字第一五二九三號），本院
判決如左：
    主  文
乙○○意圖為自己不法之所有，以詐術使人將本人之物交付，處有期徒刑肆月，如易
科罰金，以參佰元折算壹日。
    事  實
一、乙○○素行不佳，前曾犯違反動產擔保交易法、詐欺等罪（均未構成累犯），詎
    仍不知悔改。乙○○意圖為自己不法所有，於民國（下同）九十二年一月初，以
    假名「林數翰」參加婚友社，經介紹認識甲○○（原名田鳳娥），交往月餘，見
    面四次後，見甲○○丈夫亡故，為一單親家庭，平日以打零工為生，收入不豐，
    又尚有子女就學，生活負擔沈重，急欲增加家庭收入，且學識不佳，社會經驗欠
    缺，即以其有投資友人在大陸福建省廈門市○○路三六九街一號所開設之「維利
    亞餐廳」，獲利頗豐，如投資新臺幣（下同）二十五萬元，每月可取得一萬餘元
    之紅利，可補貼家用為名，誘使甲○○投資，並交付書寫該餐廳名稱及住址之小
    紙條，以取信甲○○。甲○○不察，因此陷於錯誤，於同年二月二十二日下午十
    三時許，在臺中市○○路與雙十路口之「寒舍茶館」內，交付二十五萬元（扣除
    乙○○所稱投資維利亞餐廳會賺錢，每個月會發紅利，但投資當時維利亞餐廳仍
    在裝潢階段，尚未營業，因此先發三個月，每月四千元之紅利給甲○○吃紅之一
    萬二千元後，實際僅交付乙○○二十三萬八千元。），惟甲○○為求慎重，要求
    看其國民身分證，始知乙○○之真名，當日乙○○同時交付「九十二年二月二十
    五日」之「金額保管書」時，為免甲○○再生懷疑，另交付其位在基隆市安樂區
    ○○○段之建物及土地所有權狀影本（八十八年間即已遭拍賣，已非乙○○所有
    ）做為擔保。嗣於甲○○交付款項一小時後，再撥打乙○○手機號碼時，手機即
    已關機，多次留言，亦未回話，所留之00－00000000號居家電話則係
    一名鄰長家，並回稱不認識乙○○，另至「金額保管單」上所載之乙○○位在臺
    中市○○街三十三號住址尋找，鄰居稱該址已有二年未有人居住，二、三日後，
    另至乙○○在科博館所開設音樂教室，鄰居亦稱乙○○早已於一星期前搬離，甲
    ○○始知受騙。
二、案經甲○○訴請臺灣臺中地方法院檢察署檢察官偵查起訴。
    理  由
一、訊據被告乙○○固坦承有收受告訴人甲○○所交付之二十五萬元，及交付其所書
    立之「九十二年二月二十五日」之「金額保管書」，惟矢口否認有何詐欺犯行，
    辯稱：該筆款項係其向告訴人甲○○商借，做為開設音樂教室之用，但因招不到
    學生，生意失敗，才無力償還，故積欠告訴人甲○○借款未還，並無詐欺意圖。
    伊並未曾說過借得之錢要投資友人在大陸福建省廈門市○○路三六九街一號所開
    設之「維利亞餐廳」，至於「金額保管單」上所載之保管該金額並代為投資生意
    之用，是因為告訴人甲○○稱以後要投資其他生意，請伊幫忙先保管該筆錢，該
    保管單上註明伊每個月給付告訴人甲○○四千元之利息，但伊沒有依照約定給付
    ，伊到九十四年元月份共給付給告訴人甲○○一萬二千元利息，伊至目前為止還
    給告訴人甲○○六萬五千元，尚積欠十八萬五千元，伊僅係聽台商說好像有維利
    亞餐廳，但伊跟告訴人甲○○均沒有投資，因為伊亦未去過，告訴人甲○○所提
    出載有「維利亞餐廳」及住址之小紙條，並不知告訴人甲○○如何取得云云。惟
    查右揭事實，業據告訴人甲○○指訴綦詳在卷，並有被告乙○○所交付之「九十
    二年二月二十五日」之「金額保管書」、坐落基隆市安樂區○○○段之建物及土
    地所有權狀影本、告訴人甲○○所提出載有「維利亞餐廳」及住址之小紙條、協
    議書、和解書、被告乙○○之自白書等在卷足資佐證。次查被告乙○○供承為其
    所書寫之「金額保管書」與告訴人甲○○所提出載有「維利亞餐廳」及住址等字
    樣之小紙條，字跡幾近相符，應可認定該小紙條亦係被告乙○○所書寫無誤。是
    茍非被告乙○○書寫該小紙條交付告訴人甲○○，以誘騙告訴人甲○○投資，告
    訴人甲○○如何取得被告乙○○所書寫之前開小紙條？再查被告乙○○向告訴人
    甲○○借款時，所書立憑據內容係「被告為告訴人保管二十五萬元，以便投資生
    意之用，保管日期自九十一年二月二十五日起至九十四年元月份止，保管期間前
    三個月，每個月被告應付告訴人四千元，往後均無利息，代為保管，．．．．．
    ．」等語，如被告係正當向告訴人借款，僅需在單據上寫明借貸關係即可，何需
    趁告訴人未注意時，書立「保管，投資」等語之不實內容憑據交付告訴人？且焉
    有借款僅需支付前三個月之利息，而往後則均無利息者？末查原為被告乙○○所
    有坐落基隆市安樂區○○○段之建物及土地，於八十八年間即已遭拍賣，已非被
    告乙○○所有一節，亦有基隆市安樂地政事務所九十二年十月三日（九二）基安
    地所字第一○○七五號函所檢附之異動索引一份在卷可考，益徵被告乙○○極盡
    吹噓之能事之一班。此外，被告雖辯稱借款係做為開設音樂教室之用，惟並未能
    提出相關事證，供調查審認，以實其說。又被告辯稱是借款，又豈會如被告乙○
    ○於本院審理中供述稱，無告知告訴人借款之原因，只是向告訴人稱要借款至九
    十四年（見本院九十四年三月九日審判筆錄），告訴人即隨意借款給被告。且據
    告訴人指訴稱，被告在科博館之音樂教室早於取得款項之前搬離，所辯借款係供
    作開設音樂教室云云，顯係卸責之詞，委難採信。另衡情告訴人在款項交付一個
    月之後即對被告提出告訴，若當時係告訴人自願借款予被告，豈會在借款一個月
    之後即提告訴，足見告訴人所告訴應為事實。是綜據上述，被告乙○○空言否認
    ，所辯無非臨訟畏罪飾卸之詞，要無足採，事證已臻明確，被告乙○○犯行洵堪
    認定。
二、核被告乙○○所為，係犯刑法第三百三十九條第一項之詐欺取財罪。爰審酌被告
    乙○○犯罪之動機、目的、手段、品行不佳，詳如前述，此有台灣台中地方法院
    檢察署刑案資料查註紀錄表一份在卷可按、所生危害及犯罪後猶飾詞狡賴犯行，
    並無悔意，惟犯罪後迄今已與告訴人甲○○達成民事和解，此有和解書一份在卷
    可考等一切情狀，量處如主文所示之刑，並諭知易科罰金之折算標準，以資懲儆
    。
據上論斷，應依刑事訴訟法第二百九十九條第一項前段、刑法第三百三十九條第一項
、第四十一條第一項前段、罰金罰鍰提高標準條例第一條前段、第二條，判決如主文
。
中      華      民      國    九十四    年      三      月    二十三    日
                                        臺灣臺中地方法院刑事第八庭
                                            審判長法官  朱  光  國
                                                  法官  吳  崇  道
                                                  法官  洪  俊  誠
右正本證明與原本無異。
如不服本判決，應於判決送達後十日內向本院提出上訴狀，上訴於臺灣高等法院臺中
分院(須附繕本)。
                                                書記官  蕭  榮  峰
中      華      民      國    九十四    年      三      月    二十三    日
附錄論罪科刑實體法條文：
刑法第三百三十九條第一項（普通詐欺罪）：
意圖為自己或第三人不法之所有，以詐術使人將本人或第三人之物交付者，處五年以
下有期徒刑、拘役或科或併科一千元以下罰金。
（罰金部份業經提高十倍為一萬元）
